---
title: "Plantilla"
author: "wchavarria@tigo.com.gt"
date: "2019-11-12"
output: 
  rmdformats::readthedown:
    css: custom.css
    highlight: haddock
editor_options: 
  chunk_output_type: console
---

```{r, include = FALSE}
knitr::opts_chunk$set(echo        = TRUE, 
                      include     = TRUE,
                      cache       = FALSE,
                      fig.align   = 'center',
                      message     = FALSE,
                      warning     = FALSE, 
                      comment     = NA, 
                      highlight   = TRUE,
                      strip.white = TRUE)
```


```{r}
import::from(magrittr, "%T>%", "%$%", .into = "operadores")
import::from(zeallot, `%<-%`)
import::from(fs, dir_ls)
pacman::p_load(janitor, tidyverse)
```


```{r}
options(pillar.sigfig    = 5,
        tibble.print_min = 30,
        scipen = 999,
        digits = 7,
        readr.show_col_types = FALSE,
        dplyr.summarise.inform = FALSE)
```

```{r}
archivos <- dir_ls(path = ".", glob = "*.csv")
arg <- list(lazy = F, name_repair = make_clean_names)
c(eventos, sitios) %<-% map(archivos, ~ exec("read_csv", file = .x, !!!arg) |> 
                              mutate(across(where(is.character), toupper)))
```

```{r}
por_sitio <- eventos |>
 group_by(sitio) |>
 summarise(fallas = n()) |> 
 arrange(desc(fallas))
```

```{r}
frecuencia_eventos <- sitios |> 
 left_join(por_sitio, by = "sitio") |> 
 mutate(across(where(is.numeric), replace_na, 0),
        prob_falla = fallas / sum(fallas))
```

# Modelo

```{r}
sitios_muestreados  <- 30
poblacion_sitios_tx <- 150
fallas_cuatrimestral <- 68
media_corriente_operacion <- 102.68  # amperios
media_corriente_en_falla  <- 117.32  # amperios
voltaje_operacion   <- 120
duracion_promedio   <- 36.75   # horas en promedio
costo_kilowatts_hra <- 1.306812 # quetzales
amp_adicionales <- media_corriente_en_falla - media_corriente_operacion # 14.64 amperios
```


```{r}
kwh_adicional <- (amp_adicionales * voltaje_operacion * duracion_promedio) / 1000  # 64.56 kwh adicionales en promedio x evento
```

```{r}
costo_por_evento <- costo_kilowatts_hra * kwh_adicional  # Q 84.37
```


## Valor esperado

```{r}
frecuencia_eventos
```


Podríamos considerar la media simple de fallas en los 30 sitios muestreados como medida del
punto central.  En este caso, la media simple del número de fallas sería:

```{r}
mean(frecuencia_eventos$fallas)
```

Este valor no haría sentido, ya que al calcular la media de esta manera no estaríamos
tomando en cuenta el el hecho de que el 43% de las fallas en estos sitios muestreados no
tuvieron ninguna falla, veamos:

```{r}
frecuencia_eventos |> 
  summarise(porcentaje_sin_fallas = mean(fallas == 0))
```

Para obtener una medida sensata del punto central, será necesario ponderar los distintos
resultados posibles por las probabilidades que ocurran.

$$E\left ( X \right ) = \mu = \sum_{x}^{} xP(x)$$
Esto se calcula debido a que, con base a la muestra de 30 sitios en un periodo de 4 meses,
el comportamiento de las fallas indica que se espera que se den 7 fallas por sitio en ese
periódo.

```{r}
valor_esperado_fallas <- frecuencia_eventos |>
  summarise(esperanza_fallas  = round(sum(fallas * prob_falla))) |> 
  pull(esperanza_fallas)
           
```

Los registros indican que hay una media de 7 fallas por trimestre por sitio, por lo que el
promedio anual sería ese valor multiplicado por los 4 trimestres que tiene el año.

```{r}
costo_promedio_evento <- valor_esperado_fallas * costo_por_evento  # en cada cuatrimestre
```

Al multiplicar por tres estamos anualizando

```{r}
(costo_promedio_evento * poblacion_sitios_tx * 3) / 7.8  # $ 34K costo anual de fallas en 150 sitios
```


 - Nuestro trabajo es hacerlo difícil
 - 68 fallas en 4 meses
 - usar fallas y no sitios para calcular la probabilidad de falla
 - no usar el valor esperado, sino la probabilidad de tener 150 fallas dado 
 
```{r}
m <- 68 * 3  # 68 fallas en cuatro meses x 3 cuatrimestres
```
 
¿Cuál es la probabilidad de que hay al menos 150 fallas en un periodo de un año? 

```{r}
ppois(q = 150, 204, lower.tail = F)
```
 
 newbold: 174 (198)
 
```{r}
m <- 68 * 3
```
 
```{r}
ppois(q = 100, lambda = m)
```
 
```{r}
sum(dpois(x = 1:2, lambda = 4.2))
```
 
```{r}
ppois(2, 4.2)
```
 













# Poisson

Los registros indican que una media de 7 fallas